臺灣高等法院刑事判決
109年度上訴字第1814號
上  訴  人  
即  被  告  陳由富

                    籍設宜蘭縣○○鎮○○路0號（宜蘭○○○○○○○○）

選任辯護人  許瑞榮律師
上列上訴人因偽造文書等案件，不服臺灣新北地方法院108年度
易字第71號，中華民國109年3月17日第一審判決（起訴案號：臺
灣新北地方檢察署107年度偵緝字第2253號），提起上訴，本院
判決如下：
    主  文
原判決撤銷。
陳由富犯行使偽造私文書罪，處有期徒刑拾月。緩刑肆年，並應
給付如附表所示之損害賠償。偽造之「李明德」署押壹枚沒收。
    事  實
一、緣楊凱鈞、陳柏宇、趙柏竣等3人於民國103年間，皆在新北
    市中和區華順街某全家便利商店上班，因而結識常客陳由富
    。103年底，因陳由富自稱從事茶葉生意，有貿易背景，楊
    凱鈞遂向陳由富詢問投資進口覆盆莓生意是否可行，陳由富
    見有機可乘，竟意圖為自己不法之所有，基於詐欺取財犯意
    ，佯稱其可幫忙自大陸進口覆盆莓，再轉銷給其在85度C或
    白木屋等知名店家任職高階主管之友人「李明德」，可獲取
    高額利潤云云，並同向陳柏宇、趙柏竣及其胞兄趙永欽佯稱
    上情，楊凱鈞、陳柏宇、趙柏竣及趙永欽等4人因而均陷於
    錯誤，允諾投資，並於104年3月至12月之投資期間，陸續以
    現金方式，在上開全家便利商店、新北市中和區國光街陳由
    富租屋處、清穗公園、新北市中和區民德路某統一便利商店
    等地點給付各自投資款項。其間，陳由富為取信陳柏宇、趙
    柏竣及趙永欽等人，並基於行使偽造私文書之犯意，於上開
    投資期間內某時，在不詳地點，冒用「李明德」名義偽造合
    作同意書，並在立據人甲方欄位偽造「李明德」簽名1枚，
    同年12月1日持向陳柏宇、趙柏竣及趙永欽等人行使，足以
    生損害於陳柏宇、趙柏竣及趙永欽等人。楊凱鈞、陳柏宇、
    趙柏竣及趙永欽等4人因而分別向陳由富給付新臺幣（下同
    ）40萬元、8萬元、56萬元、17萬元，合計共121萬元（起訴
    書誤載趙柏竣交付金額為91萬3,000元，趙永欽部分係由趙
    柏竣以其名義交付17萬元，4人合計156萬3,000元。以上經
    檢察官於原審以補充理由書更正，見原審易字卷第221頁）
    。嗣因遲遲未見投資進展，陳由富亦未能提出進口資料，並
    開始避不見面，楊凱鈞等4人察覺有異，始知受騙。
二、案經楊凱鈞、陳柏宇及趙柏竣告訴臺灣新北地方法院檢察署
     （現更名為臺灣新北地方檢察署）檢察官偵查起訴。　　
    理  由
壹、證據能力：
    按被告以外之人於審判外之陳述，雖不符刑事訴訟法第159
    條之1至第159條之4之規定，而經當事人於審判程序同意作
    為證據，法院審酌該言詞陳述或書面陳述作成時之情況，認
    為適當者，亦得為證據。當事人、代理人或辯護人於法院調
    查證據時，知有刑事訴訟法第159條第1項不得為證據之情形
    ，而未於言詞辯論終結前聲明異議者，視為有前項之同意，
    刑事訴訟法第159條之5定有明文。本案下述所引上訴人即被
    告陳由富以外之人於審判外之陳述，檢察官、被告及其辯護
    人均不爭執其證據能力，且未於言詞辯論終結前聲明異議，
    經審酌各該供述證據作成之客觀情狀，亦無證明力明顯過低
    或係違法取得之情形，復為證明本案犯罪事實所必要，認為
    以之作為證據應屬適當，應有證據能力。其餘非供述證據部
    分，復無證據證明係公務員違背法定程序所取得，且為證明
    本案犯罪事實所必要，均認有證據能力。　　　　　
貳、實體方面：
一、認定事實所憑之證據及理由：
    訊據被告固坦承於前開時、地，因合作進口覆盆莓而向楊凱
    鈞、陳柏宇、趙柏竣、趙永欽等4人（下稱楊凱鈞等4人）收
    取前述款項，並向渠等提出合作同意書，惟矢口否認犯罪，
    辯稱確有「李明德」其人與進口覆盆莓之實，然因未有款項
    承租冷凍櫃使用，導致覆盆莓損壞，致未完成後續投資交易
    等語。
二、經查：
  ㈠被告向楊凱鈞等4人聯繫及接洽投資進口覆盆莓生意事宜，並
    因此收取共計121萬元款項之事實，業據被告供明在卷（見
    臺灣新北地方檢察署107年度偵緝字第2253號卷，下稱偵緝
    卷，第39、58至59頁，原審易字卷第40至42、252頁，本院
    卷第106、113頁），核與證人陳柏宇、趙柏竣、楊凱鈞、趙
    永欽證述情節相符（見105年度偵字第9827號卷，下稱偵一
    卷，第8至10頁；105年度偵字第15675號卷，下稱偵二卷，
    第29至31頁；原審易字卷第101至121、122至130、165至191
    頁），並有合作同意書影本（見偵一卷第20頁）及被告簽發
    予陳柏宇、楊凱鈞、趙柏竣、趙永欽之本票及各該收據與合
    作同意書在卷可憑（見偵一卷第15至32頁），首堪認定。至
    於被告雖於原審辯稱其所開立本票之票面金額，尚包括陳柏
    宇等4人要求之利息，非其實收金額云云。然此部分除與證
    人楊凱鈞、陳柏宇、趙柏竣及趙永欽原審證述不符外，亦與
    各該收據記載內容不符。因認以被告於本院自白，與證人楊
    凱鈞、陳柏宇、趙柏竣、趙永欽指證相符之款項收受情形，
    始為真實可採，併此敘明。
　㈡被告雖否認虛捏「李明德」與相關進口投資事實，然：
　　⒈楊凱鈞等4人始終未與被告「李明德」見面接洽，且依被所
      指「李明德」曾經任職之白木屋及85度C等店家（見偵緝
      卷第39、58頁，原審易字卷第41至42頁），惟經調取白木
      屋食品股份有限公司103年、104年員工薪資所得資料，並
      無名為「李明德」之員工任職資料，有該公司稅務電子閘
      門所得調件明細表2份在卷可憑（見偵緝卷第101至190頁
      ）。另經函詢經營85度C店家之美食達人股份有限公司，
      於102至104年間，直屬門市亦無「李明德」之員工，有該
      公司108年6月5日美食字第1080606001號函1份在卷可考（
      見原審易字卷第53頁）。
　　⒉被告所提「合作同意書」記載之「李明德」身分證字號，
      經查並無證號記錄，有查詢結果截圖可憑（見偵一卷第20
      頁，偵二卷第39頁）。所指「李明德」使用之行動電話門
      號「0000000000」，則為被告配偶張嫈淇所有，且除簡訊
      傳送外，陳柏宇等人均多次撥打聯繫見面未果，亦據證人
      陳柏宇、張嫈淇、趙柏竣、楊凱鈞證述在卷（見偵一卷第
      9頁，偵二卷第12至14、29至30、48至50頁，原審易字卷
      第172、181、190、191頁），並有趙柏竣所提與該門號使
      用者之簡訊對話紀錄可參（見偵二卷第34至45頁）。詰之
      證人張嫈淇復於偵查中證稱：我平常在家裡會使用手機和
      平板，我使用平板來做網拍，手機則接平板開的WIFI網路
      使用。行動電話門號「0000000000」是我的預付卡門號，
      平常是用來插在手機裡的，但我手機主要是拿來拍照，手
      機我用到104年10月底不見，我想說應該還在家裡，也沒
      特地去找，裝置沒連接應該是沒電的關係。我並沒有給過
      陳柏宇這個門號號碼，陳柏宇、楊凱鈞和我不認識的人是
      在105年3月有來我家，跟我說陳由富拿我的電話去騙他們
      ，他們有去查，這個門號是我的等語（見偵二卷第13至14
      頁），並提出104年10月28日其臉書頁面截圖及其與被告
      於104年12月24日、105年6月6日間之LINE訊息之對話紀錄
      為證（見偵二卷第51至60頁）；另證人張嫈淇確於104年1
      0月28日在臉書發布找不到手機的訊息，被告則在上開LIN
      E對話訊息中，向張嫈淇自承是其拿走插有「0000000000
      」SIM門號之手機，並要張嫈淇對外稱是拿去借給朋友等
      語，亦有該等臉書頁面截圖及LINE對話訊息1份可參（見
      偵二卷第53至60頁），益見被告確有佯稱「李明德」聯絡
      訊息之積極作為。至於被告空言辯稱因「李明德」欠費導
      致手機無法使用，始交張嫈淇上開門號供其使用云云，除
      無其他使用、聯繫資料可供審認外，衡諸常情，亦難信被
      告有何干冒無從確認額度之鉅額欠費風險，任意交付門號
      供他人使用之可能，因認被告此部分所辯，核與事理有違
      ，自難採信。
　  ⒊被告先於原審準備程序辯稱，合作同意書上「李明德」的
      資料是其當場用LINE打電話給「李明德」，經「李明德」
      告知後填寫的，當時陳柏宇和趙柏竣也在場云云。惟證人
      陳柏宇於偵查及原審分別證稱：那張合作同意書的內容是
      由被告先寫好，我們看到時「李明德」部分已經簽好名字
      ，我們在乙方各自簽名；沒有看到被告以電話聯繫「李明
      德」過等語（見偵一卷第10頁，原審易字卷第109頁）；
      證人趙柏竣於原審證稱：當初我希望「李明德」到現場跟
      我們簽，後來被告說他已經先來過才交付給我們的，我在
      簽名時上面就已經有「李明德」的生日和身分證字號，被
      告說是「李明德」本人在他面前寫的，因為被告說這些資
      料是正確的，我就沒有再核對等語（見原審易字卷第170
      至171頁）。是證人陳柏宇、趙柏竣前揭證述核屬一致，
      被告將合作同意書交給陳柏宇、趙柏竣等人簽名時，顯已
      完成「李明德」之生日及身分證字號等資料，並無被告當
      場以電話聯絡「李明德」後始在合作同意書上記載資料之
      情事。被告嗣於原審審理改稱：我是先將同意書上除了「
      甲方李明德」後面的身分證號碼、生日以外的資料先寫好
      後，再以LINE通知「李明德」，約在頂好超市前面見面，
      並請他簽名，簽完名後我發現他沒有寫身分證號碼及生日
      ，所以我再用LINE問他這些資料，問完後，我就自己填寫
      上去，再將這份合作同意書拿去給陳柏宇他們簽名云云（
      見原審易字卷第249頁），然其既得以聯繫「李明德」出
      門簽名，並將有「李明德」簽名之合作同意書交與陳柏宇
      、趙柏竣等人簽名，自可安排彼等見面釋疑，杜絕誤會，
      斷無輾轉聯繫，徒生爭執之理，因認其此部分所辯，亦難
      採信。
　　⒋被告固於偵查中指稱「李明德」住在新北市○○區○○街00號
      或41號云云，惟上開2址在其供述前，已於106年間經施工
      拆除，有Google街景地圖2張在卷可參（見偵緝卷第65、6
      7頁），並經被告供承在卷（見本院卷第114頁）。再其辯
      稱已將收取款項交與「李明德」處理，卻未能及時提供相
      關訊息與買賣紀錄予楊凱鈞等人進行確認，實與常情有違
      ，顯難採信。佐以被告迄今未能提出所謂進口覆盆莓之相
      關交易資料，就相關採買進度，先於107年7月9日偵查中
      供稱：陳柏宇、楊凱鈞、趙柏竣等3人要進口覆盆莓，問
      我是否可以介紹買家，我就介紹「李明德」給他們認識，
      但他們又請我幫忙找覆盆莓進口的賣家，所以他們才會交
      給我金錢，我確實拿了錢之後有去進口覆盆莓。因為我進
      口的覆盆莓規格不符，「李明德」決定不買，他們覺得此
      部分的損失是我造成，我才會開立本票給他們並答應慢慢
      償還云云（見偵緝卷第39頁）。復於107年8月7日偵查時
      改稱：因為冷凍櫃的錢付不出來，所以我把進口覆盆莓的
      資料都交給「李明德」，由他幫忙付錢，因為他要提貨云
      云（見偵緝卷第57至58頁）；又於同日陳稱：都是透過「
      李明德」處理向經銷商進口及報關的事宜，訂覆盆莓是請
      「李明德」幫我們訂，資料都在他那裡。「李明德」還有
      向我們訂貨，要求我寫收據，1張給他，1張我留底。後來
      因我們都付不出冷凍費用，覆盆莓就壞掉了云云（見偵緝
      卷第58頁）。108年3月7日原審準備程序中，則稱：生意
      是由告訴人等出錢，「李明德」負責找進口的管道及銷售
      的通路，我只是介紹及居間。「李明德」當初有拿進口報
      單及進口覆盆莓給我看，冰在他租的冷藏室，他說有找到
      買家可以銷出去，但還沒銷出時，就因告訴人等無法支付
      冷凍櫃錢導致無法冷藏而損壞，「李明德」介紹的買方就
      拒絕交易，告訴人等要我負責，所以我才承擔債務，「李
      明德」也認為是要由告訴人等負責。最後1次和「李明德
      」見面，就是在我開給告訴人等本票後的1個禮拜至10天
      左右云云（見原審易字卷第41、43頁）。前後反覆不一，
      並有重大歧異，顯屬飾卸之詞，難以採憑。
　　⒌綜上，被告虛捏「李明德」名義，以偽造之合作同意書與
      不實投資事由，藉合作為名，向楊凱鈞等4人取得款項，
      自堪認定。
　㈢被告雖另辯稱：
　　⒈本件係因楊凱鈞先向被告詢問覆盆莓之生意可否做，被告
      才好心幫忙，再由楊凱鈞告知陳柏宇有此投資案，陳柏宇
      找趙柏竣、趙永欽兄弟進來，並非被告主動設局詐欺云云
      。然查，證人①楊凱鈞、②陳柏宇、③趙柏竣及④趙永欽固於
      原審證稱，起初係楊凱鈞先向被告詢問覆盆莓生意是否可
      行，後陳柏宇得悉被告有與楊凱鈞合作覆盆莓買賣後，因
      陳柏宇現金不多，其方再找趙柏竣、趙永欽兄弟進來等語
      （見原審易字卷第192、102、110、111、126、166頁）。
      惟渠等亦分別指證：①係因被告宣稱其有管道可以從大陸
      進口覆盆莓進來，成本比較便宜，也有85度C的朋友可以
      銷給他們，「李明德」是85度C人員，會與被告交易這次
      的貨等語（見原審易字卷第185、190、192頁）；②當初是
      半夜我與楊凱鈞、被告聊到覆盆莓這個問題，被告就來問
      我們要不要投資，他說他以前茶葉買賣做很大，他不缺這
      點錢，說這個投資報酬率很高，丟多少錢就可以翻倍回來
      ，人的方面都是他去接洽，交易途中他有說「李明德」是
      我們的交易對象，說他是白木屋還是85度C的經理，他跟
      我們買覆盆莓，被告說他也有拿錢去買覆盆莓一起賣給「
      李明德」等語（見原審易字卷第110、111、114、116至11
      8頁）；③一開始是陳柏宇介紹我和被告認識，被告說他在
      中國有投資茶葉，但他自己本金不夠，又遇到覆盆莓可以
      進口來臺灣，他認識大陸做覆盆莓買賣的人，可以進口到
      臺灣做投資，當時正好是聖誕節，85度C要做覆盆莓蛋糕
      ，他認識85度C上面的長官，他想投資，但他這些金額吃
      不下，問我們有沒有興趣，可以幫忙投資，若投資30幾萬
      ，可以獲利約100萬出頭。我跟趙永欽講過被告有缺資金
      ，問他有沒有興趣，他自己也有跟被告本人接洽過等語（
      見原審易字卷第166、175至177、180頁）；④最初是陳柏
      宇跟趙柏竣跟我說這起投資訊息，但後來被告也有跟我聊
      過投資內容，他說獲利會翻倍等語（見原審易字卷第126
      頁）。是依渠等證言，均明確指證被告自稱握有可向大陸
      進口覆盆莓及事後銷售之管道，可望高額獲利，渠等因誤
      信於此而決定投資，此與彼等間之收據及合作同意書記載
      貨款用途亦屬相符，自堪採信。至於楊凱鈞是否曾經主動
      向被告詢問投資意見等節，則無礙於被告以不實說詞向其
      等收取款項之事實，更無從解免被告施用詐術，使楊凱鈞
      等4人誤信投資，允付款項之不法所有意圖認定。
　　⒉由趙柏竣與「李明德」間之簡訊內容可知，趙柏竣有主動
      與報關行聯絡，並合作投資覆盆莓生意，非被告虛構云云
      。對此，證人趙柏竣業於原審證稱：在此投資過程中，我
      們曾詢問過報關行，他說資料不足，且有個人資料保護的
      問題，無法查證，報關行並沒有說有覆盆莓進口進來的事
      。我當時會跟「李明德」說「報關行在催我了，一直問我
      有沒有加你」，是那時我想以報關行的壓力給他，希望他
      拿實際的資料給我看，想用這樣的方式套話，但實際上報
      關行並沒有催我。從頭到尾我們都沒有看到貨過等語在卷
      （見原審易字卷第172至174頁）。核與告訴人趙柏竣與「
      李明德」間之簡訊對話紀錄對照合作同意書所載雙方原約
      定於104年11月20日至同年12月20日完成交易之履約時間
      顯示，趙柏竣於104年12月20日屆至時，傳送訊息向「李
      明德」表示：「我是趙先生你們要交易覆盆莓了嗎？今天
      20號了」，對方回應同意書已作廢要重談，趙柏竣堅持要
      雙方出來見面重新談約原同意書才可作廢，並要求對方提
      供LINE，對方藉詞推託，堅稱同意書已作廢，且指責趙柏
      竣方面未繳冷凍櫃費，導致停電，要求看完貨再來談，趙
      柏竣同意先看貨再談，並請對方提出身分證影本讓其去申
      請看貨，對方卻表示不用身分證影本，只要報身分證字號
      和生日即可，因對方不回應，趙柏竣要求上開資訊未果，
      方稱報關行在催促了等情亦屬相符（見偵二卷第34至45頁
      ，偵一卷第20頁）。足見證人趙柏竣是為了確認被告或「
      李明德」所稱進口的覆盆莓，實際上有無進口入臺，且因
      缺乏對方之相關資訊故無法查悉，始以報關行催促為由，
      希望對方提供相關資料讓其確認有無實際貨物。是此部分
      亦難認有實際之覆盆莓進口交易。
　　⒊被告於偵查中提出有其與告訴人陳柏宇、趙柏竣等人簽名
      ，並記載收到「李明德」現金5萬元為農產品訂金等字據
      ，證明「李明德」有支付訂金要向陳柏宇、趙柏竣等人訂
      貨等節云云，有該字據1紙在卷可參（見偵緝卷第61頁）
      。惟依證人陳柏宇於原審審理中證稱：當時被告提出這張
      是指對方要跟我們買覆盆莓，才會有這5萬元訂金，意思
      是被告有跟對方收5萬元，跟我們說要寫這1張，這5萬元
      好像也在被告那裡，我沒有碰到這筆錢等語（見原審易字
      卷第117頁），趙柏竣就此亦為相同之表示（見原審易字
      卷第254頁）。是此部分亦不足為其2人收受訂金，進而推
      論確實存在覆盆莓進口交易之認定。
　　⒋楊凱鈞等人在查詢「李明德」使用之手機門號申請人資料
      時，被告雖當場開擴音讓大家知道查詢結果。然以被告在
      楊凱鈞等人懷疑且上門追問之情況下，同意以擴音方式讓
      楊凱鈞等人聽聞查詢結果，乃事後澄清之舉，並不能反推
      其以合作名義收取款項時之主觀意圖。
　　⒌綜上，被告所辯各節，亦不足採。　
三、本案事證明確，被告犯行洵堪認定，應依法論科。　　
四、論罪：
  ㈠按刑法處罰行使偽造私文書罪之主旨，重在保護文書公共之
    信用，非僅保護制作名義人之利益，故所偽造之文書，如足
    以生損害於公眾或他人，其罪即應成立，不問實際上有無制
    作名義人其人，縱令制作文書名義人係屬架空虛造，亦無妨
    於本罪之成立（最高法院31年上字第1505號判例意旨參照）
    。本件被告佯稱其可幫忙自大陸進口覆盆莓，再轉銷給其在
    85度C或白木屋等知名店家任職高階主管之友人「李明德」
    ，並可從中獲取高額利潤云云，使楊凱鈞等4人陷於錯誤，
    允諾投資，並於投資期間，另偽造有「李明德」簽名之合作
    同意書交與陳柏宇、趙柏竣及趙永欽行使，以取信其等，繼
    續獲取投資款項。是核被告所為，係犯刑法第216條、第210
    條之行使偽造私文書罪、刑法第339條第1項之詐欺取財罪。
    其偽造署押之行為，為偽造私文書之部分行為，而偽造私文
    書之低度行為，復為行使偽造私文書之高度行為所吸收，均
    不另論罪。　　
　㈡公訴意旨雖漏未論及被告於投資期間為取信陳柏宇、趙柏竣
    及趙永欽使其等繼續投資，因而偽造上開私文書並進而行使
    之行為，惟此部分既與起訴事實具有想像競合犯之裁判上一
    罪關係（詳後述），自為起訴效力所及；又趙永欽亦遭被告
    以上開詐術行騙，因而陷於錯誤，並以自己名義交付17萬元
    ，業經認定如前，復經檢察官當庭補充及更正此部分事實（
    見原審易字卷第221至222、245頁），此部分與起訴事實亦
    具有想像競合犯之裁判上一罪關係，亦應為起訴效力所及。
    以上均經原審及本院當庭告知該部分涉犯法條（見原審易字
    卷第254頁，本院卷第106、116頁），無礙於檢辯雙方及被
    告訴訟上權利之行使，本院自應併予審究。
  ㈢被告基於同一不法取得財物目的，同向對楊凱鈞等4人佯有進
    口覆盆莓投資生意等詐術，使楊凱鈞等4人陷於錯誤而陸續
    交付款項，侵害不同人之財產法益，為同種想像競合犯，應
    從一重論以一詐欺取財罪處斷。又刑法上一行為而觸犯數罪
    名之想像競合犯，其存在之目的，在於避免對於同一不法要
    素予以過度評價，則自然意義之數行為，得否評價為法律概
    念之一行為，應就客觀構成要件行為之重合情形、主觀意思
    活動之內容、所侵害之法益與行為間之關連性等要素，視個
    案情節依社會通念加以判斷。如具有行為局部之同一性，或
    其行為著手實行階段可認為同一者，得認與一行為觸犯數罪
    名之要件相侔，而依想像競合犯論擬。而被告著手詐欺取財
    之行為，與其行使偽造私文書之行為間有局部同一之關係，
    且皆係為遂行不法取財之同一目的，應可評價係以一行為同
    時觸犯上開2罪名，為異種想像競合犯，應從較重之行使偽
    造私文書罪處斷。　
五、撤銷改判之理由：
    原審以被告前開犯行事證明確而對其論罪科刑，固非無見。
    惟查：被告於原審判決後，已與告訴人楊凱鈞、陳柏宇、被
    害人趙永欽、告訴人趙柏竣分別達成調解、和解，有臺灣新
    北地方法院板橋簡易庭調解筆錄3份及和解契約書1份可參，
    原審未及審酌，尚有未洽。被告上訴猶執前詞否認犯罪，然
    經本院指駁如前，此部分上訴並無理由；至其上訴另稱如與
    告訴人及被害人等達成和解，請求從輕量刑，則有理由。又
    原判決既有上開可議，即屬無可維持，應由本院予以撤銷改
    判。
六、科刑：
　  爰審酌被告正值青壯，不思循正途獲取財物，竟利用他人信
    任而施用詐術取財，損及告訴人楊凱鈞等4人權益，且犯後
    猶否認犯行，本不宜輕縱，惟念其於原審判決後，已與告訴
    人楊凱鈞、陳柏宇、被害人趙永欽、告訴人趙柏竣分別達成
    調解、和解，分期賠償其等損害，有前述調解筆錄3份及和
    解契約書1份可參，堪認其尚有悔意，態度尚佳，兼衡其犯
    罪之動機、目的、手段、素行、所生危害、所得利益及其自
    述之智識程度與家庭、工作、經濟狀況（見本院卷第115頁
    ）等一切情狀，量處如主文第二項所示之刑。
七、沒收部分之說明：
  ㈠被告行為後，刑法關於沒收之規定已於104年12月30日修正，
    並於105年7月1日施行，而修正後刑法第2條第2項明定，沒
    收適用「裁判時」之法律，故本案關於沒收部分，一律均適
    用修正後刑法沒收之規定，不生新舊法比較之問題，合先敘
    明。又犯罪所得屬於犯罪行為人者，沒收之，於全部或一部
    不能沒收或不宜執行沒收時，追徵其價額；宣告前2條之沒
    收或追徵，有過苛之虞、欠缺刑法上之重要性、犯罪所得價
    值低微，或為維持受宣告人生活條件之必要者，得不宣告或
    酌減之，刑法第38條之1第1項前段、第3項、第38條之2第3
    項分別定有明文。查被告與告訴人楊凱鈞以520,000元達成
    調解、與告訴人陳柏宇以108,800元達成調解、與被害人趙
    永欽以237,600元達成調解、與告訴人趙柏竣以756,000元達
    成和解，有前述調解筆錄3份及和解契約書1份可參，已超過
    被告詐欺犯罪所得，是如被告能確實履行與告訴人及被害人
    等調解、和解之上開金額，已足以剝奪其犯罪利得，達成沒
    收制度之立法目的，本件若再就被告上開犯罪所得予以宣告
    沒收、追徵，將有過苛之虞，爰依刑法第38條之2第3項之規
    定，不予宣告沒收或追徵。
　㈡按偽造之印章、印文或署押，不問屬於犯人與否，沒收之，
    刑法第219條定有明文。被告冒用「李明德」名義在合作同
    意書上簽名，復將該合作同意書交付陳柏宇、趙柏竣及趙永
    欽簽名而行使，該偽造合作同意書既已交付他人所持有，已
    非屬被告所有之物，不符沒收之要件，爰不予宣告沒收。至
    於該合作同意書上於立據人甲方欄偽造之「李明德」簽名1
    枚，為被告偽造之署押，不問屬於犯人與否，應依刑法第21
    9條之規定宣告沒收。
八、末查，被告前無因故意犯罪受有期徒刑宣告之前科紀錄，有
    本院被告前案紀錄表在卷可憑，並已與告訴人楊凱鈞以520,
    000元達成調解、與告訴人陳柏宇以108,800元達成調解、與
    被害人趙永欽以237,600元達成調解、與告訴人趙柏竣以756
    ,000元達成和解，業如前述，因認被告經此科刑教訓，應知
    所警惕，而無再犯之虞，是認以暫不執行其宣告刑為適當，
    爰併予宣告緩刑4年，以啟自新。另為促使被告日後確實惕
    勵改過，知所警惕，及遵守賠償條件，併依刑法第74條第2
    項第3款規定，命被告應給付如附表所示之損害賠償。
據上論斷，應依刑事訴訟法第369條第1項前段、第364條、第299
條第1項前段，刑法第216條、第210條、第339條第1項、第55條
、第74條第1項第1款、第2項第3款、第219條，刑法施行法第1條
之1，判決如主文。
本案經檢察官滕治平到庭執行職務。
中　　華　　民　　國　　109 　年　　8 　　月　　18　　日
　              　刑事第六庭    審判長法　官  劉方慈
                                      法　官  許曉微
                                      法　官  林家賢
以上正本證明與原本無異。
如不服本判決，應於收受送達後20日內向本院提出上訴書狀，其
未敘述上訴之理由者並得於提起上訴後20日內向本院補提理由書
（均須按他造當事人之人數附繕本）「切勿逕送上級法院」。
                                      書記官  謝文傑
中　　華　　民　　國　　109 　年　　8 　　月　　18　　日
附錄本案論罪科刑法條全文：
中華民國刑法第210條
偽造、變造私文書，足以生損害於公眾或他人者，處 5 年以下
有期徒刑。
中華民國刑法第216條
行使第 210 條至第 215 條之文書者，依偽造、變造文書或登載
不實事項或使登載不實事項之規定處斷。
刑法第339條第1項：
意圖為自己或第三人不法之所有，以詐術使人將本人或第三人之
物交付者，處5年以下有期徒刑、拘役或科或併科50萬元以下罰
金。
附表：
給付內容 備註 一、陳由富應給付楊凱鈞新臺幣（下同）52萬元，於民國109年7月30日前給付5萬元，餘款47萬元部分，自109年8月起，按月於每月10日前，各給付1萬3千元（最後1期給付1萬5千元），至全部清償完畢為止，如有一期未履行，視為全部到期。 二、陳由富應給付陳柏宇10萬8千8百元，自109年8月起，按月於每月10日前，各給付3千元（第1期給付3千8百元），至全部清償完畢為止，如有一期未履行，視為全部到期。 三、陳由富應給付趙永欽23萬7千6百元，自109年8月起，按月於每月10日前，各給付6千6百元，至全部清償完畢為止，如有一期未履行，視為全部到期。 四、陳由富應給付趙柏竣75萬6千元，自109年8月起，按月於每月10日前，各給付2萬1千元，至全部清償完畢為止，如有一期未履行，視為全部到期。　  1.左列一部分，即臺灣新北地方法院板橋簡易庭109年度板司簡調字第1135號調解筆錄之金額。 2.左列二部分，即臺灣新北地方法院板橋簡易庭109年度板司小調字第1790號調解筆錄之金額。 3.左列三部分，即臺灣新北地方法院板橋簡易庭109年度板司簡調字第1134號調解筆錄之金額。 4.左列四部分，即陳由富與趙柏竣簽訂和解契約書之金額。